【裁判字號】    99,上易,75
【裁判日期】    990126
【裁判案由】    詐欺
【裁判全文】
臺灣高等法院刑事判決                  99年度上易字第75號
上  訴  人
即  被  告  甲○○
上列上訴人即被告因詐欺案件，不服臺灣板橋地方法院98年度易
字第589 號，中華民國98年11月17日第一審判決（起訴案號：臺
灣板橋地方法院檢察署97年度偵字第26353 號，移送併辦案號：
同署97年度偵字第26710 號），提起上訴，本院判決如下：
    主  文
上訴駁回。
    理  由
一、按不服地方法院之第一審判決而上訴者，應向管轄第二審之
    高等法院為之。上訴書狀應敘述具體理由，上訴書狀未敘述
    上訴理由者，應於上訴期間屆滿後20日內補提理由書於原審
    法院，逾期未補提者，原審法院應定期間先命補正；第二審
    法院認為上訴書狀未敘述理由或上訴有第362 條前段之情形
    者，應以判決駁回之，但其情形可以補正而未經原審法院命
    其補正者，審判長應定期間先命補正，刑事訴訟法第361 條
    、第367 條，分別定有明文。所謂上訴書狀應敘述具體理由
    ，必係依據卷內既有訴訟資料或提出新事證，指摘或表明第
    一審判決有何採證認事、用法或量刑等足以影響判決本旨之
    不當或違法，而構成應予撤銷之具體事由，始克當之（例如
    ：依憑證據法則具體指出所採證據何以不具證據能力，或依
    憑卷證資料，明確指出所為證據證明力之判斷如何違背經驗
    、論理法則）；倘僅泛言原判決認定事實錯誤、違背法令、
    量刑失之過重或輕縱，而未依上揭意旨指出具體事由，或形
    式上雖已指出具體事由，然該事由縱使屬實，亦不足以認為
    原判決有何不當或違法者（例如：對不具有調查必要性之證
    據，法院未依聲請調查亦未說明理由，或援用證據不當，但
    除去該證據仍應為同一事實之認定），皆難謂係具體理由，
    俾與第二審上訴制度旨在請求第二審法院撤銷、變更第一審
    不當或違法之判決，以實現個案救濟之立法目的相契合，並
    節制濫行上訴（最高法院97年度臺上字第892 號判決參照）
    。是以上訴人之上訴書狀或補提之上訴理由書，雖有敘述上
    訴理由，惟並未具體敘述第一審判決有上述違法、不當情形
    ，即與未敘述具體理由無異，其所為上訴，即不符合上訴之
    法定要件。
二、經查，本件原判決以上訴人即被告甲○○（簡稱被告）於偵
    、審時之供述、告訴人丙○○、乙○○、吳美玉於警詢時之
    指述（參97年度偵字第26353 號偵查卷第16頁至第19頁、97
    年度偵字第22800 號偵查卷第6 頁至第8 頁）、內政部警政
    署反詐騙案件紀錄表2 份、雲林縣警察局虎尾分局虎尾派出
    所受理各類案件紀錄表、受理詐騙帳戶通報警示簡便格式表
    、台北市政府警察局北投分局長安派出所受理刑事案件報案
    三聯單、受理詐騙帳戶通報警示簡便格式表、日盛銀行存款
    帳戶及信託帳戶相關業務往來申請書及交易明細資料（參97
    年度偵字第26353 號偵查卷第21頁至第26頁、97年度偵字第
    22800 號偵查卷第13頁至第18頁）、原審查詢被告開戶銀行
    列表資料、臺灣銀行中和分行民國98年5 月25日中和營字第
    09850007181 號函附被告開戶資料暨交易明細相關資料、第
    一商業銀行雙和分行98年5 月14日98年一雙和字第079 號函
    暨被告開戶資料、華南商業銀行積穗分行98年5 月20日（98
    ）華穗存字第137 號函附被告開戶資料暨存款往來明細表、
    彰化銀行永和分行98年5 月12日彰永和字第0981098 號函附
    被告開戶資料卡與基本資料及餘額查詢表、台北富邦商業銀
    行股份有限公司保生分行98年5 月20日（98）北富銀保字第
    35號函附被告開戶基本資料暨交易明細表、國泰世華商業銀
    行桃園分行98年5 月12日（98）國世銀桃園字第806 號函附
    被告開戶資料暨交易明細、中和地區農會98年5 月13日北縣
    中農信字第0980100431號函附被告開戶基本資料與金融卡異
    動報表及衍生管制帳戶日報表、永豐商業銀行海山分行98年
    5 月15日永豐銀海山分行（098） 字第00007 號函附被告開
    戶資料暨交易明細、玉山銀行雙和分行98年5 月20日玉山雙
    和字第0980515002號函附被告開戶資料暨交易明細、日盛國
    際商業銀行股份有限公司個人理財處98年6 月1 日日銀字第
    0982W00063110 號函附被告開戶基本資料暨交易查詢報表、
    元大商業銀行股份有限公司文心分行98年8 月6 日元文字第
    0980001419號函附被告開戶資料暨交易明細（參原審卷第16
    頁至第17頁、第23頁至第36頁、第37頁至第38頁、第39頁至
    第41頁、第42頁至第45頁、第46頁至第57頁、第58頁至第66
    頁、第67頁至第78頁、第79頁至第85頁、第86頁至第89頁、
    第92頁至第117 頁、第119 頁至第123 頁）等為據，認定被
    告明知於犯罪集團專門收集人頭帳戶用以犯罪之社會現象層
    出不窮之際，若將自己之金融帳戶存摺及金融卡或提款卡出
    售、出租或提供他人使用，可能因此供不法詐騙份子用以詐
    使他人將款項匯入後，再加以提領之用，並能預見可能因而
    幫助他人從事詐欺取財犯罪，竟不違背其本意，仍基於幫助
    他人詐欺取財之不確定故意，於97年5 月23日起至同年5 月
    26日間之某日，在不詳地點，將其在日盛國際商業銀行八德
    分行申請開立之帳號000-0000000000000000號帳戶（以下稱
    日盛銀行八德分行帳戶）之存摺本、提款卡及密碼交付予真
    實姓名年籍資料不詳之成年人，嗣該人與其所屬之詐騙集團
    成員，意圖為自己不法所有，由其中真實姓名年籍不詳之詐
    欺集團成員先後為以下詐欺犯行：(一)於97年5 月26日19時30
    分許，在不詳地點，撥打電話予丙○○，佯稱其先前在雅虎
    奇摩拍賣網站購物之交易程序有問題，為避免每月遭扣款，
    須操作ATM 以維護帳戶安全性云云，使丙○○及其男友乙○
    ○陷於錯誤，而於同日21時01分許，由乙○○在雲林縣虎尾
    科技大學旁之郵局ATM 前，自其所有帳戶內，依指示操作匯
    款新臺幣（下同）5,123 元至被告上開日盛銀行八德分行帳
    戶；(二)於97年5 月26日20時許，在不詳地點，撥打電話予吳
    美玉，佯稱其先前網路購物之交易已成交，然約定帳號有問
    題，要求配合處理，致吳美玉不疑有假而陷於錯誤，依指示
    前往銀行提款機轉帳匯款23,123元至被告上開日盛銀行八德
    分行帳戶內，旋即遭該集團成員持該帳戶之提款卡提領一空
    ，迨丙○○、乙○○、吳美玉發覺有異而報警處理，確有幫
    助詐欺取財之犯行，且被告上開1 個提供銀行帳戶行為，致
    詐騙集團成員詐欺2 名被害人，觸犯2 個幫助詐欺取財罪，
    為想像競合犯，應從一幫助詐欺取財罪處斷。另審酌被告之
    素行、智識程度，其提供金融帳戶資料供他人詐欺取財，助
    長詐騙財產犯罪之風氣，且因被告提供個人帳戶，致使執法
    人員難以追查該詐騙集團成員之真實身分，增加被害人尋求
    救濟之困難，並擾亂金融交易往來秩序，危害社會正常交易
    安全，迄今尚未賠償告訴人所受之損失，兼衡被告犯罪之手
    段、智識程度、生活狀況、告訴人損失金額，以及被告犯罪
    後否認犯行之態度等一切情狀，量處有期徒刑3 月，並諭知
    易科罰金之折算標準等情，均已詳敘其所憑證據、認定理由
    及量刑依據，從形式上觀察並無任何採證認事、用法或量刑
    之不當或違法。被告收受判決後提起本件第二審上訴，其上
    訴理由僅泛稱被告在回馬祖前10天左右，發現有6 家銀行的
    提款卡及存摺因久未使用，乃將之置於黑色包包內，同時將
    開戶銀行之電話抄錄於紙上並放在隨身皮夾中，而該黑色包
    包會之所以放置機車內，實因行李太多之故，兼以被告之弟
    疏未將該黑色包包取出交予被告，包包才會失竊；被告於遭
    竊後隨即拿出皮夾內之紙條致電各家銀行掛失，其中有一、
    兩家需輸入帳號且無專人服務因而遲至隔天才掛失，且因當
    時被告戶頭沒錢，故未報警處理；又被告因長期服用精神方
    面藥物，導致記憶力衰退，故每次開戶都會把密碼寫在存摺
    末頁，且被告係經原審調查後才知道尚有其他6 本存摺，因
    被告長期租屋在外，時常搬遷，故不知其餘存摺遺失何方，
    以及被告為求方便及怕遺失，而將存摺及提款卡放在一起等
    情，應均與常情無違，被告確實未將金融帳戶資料交付他人
    作為詐騙之用云云。惟上開辯解，業經原審傳訊證人即被告
    之胞弟劉天利到庭作證，並為原審所不採信，被告所犯幫助
    詐欺取財之犯行事證明確，業經原審詳敘其認定之理由，核
    被告之上訴意旨，要係就原審之認事用法反覆爭執，不能認
    為已經依據卷內既有訴訟資料或提出新事證，指摘或表明第
    一審判決有何採證認事、用法或量刑等足以影響判決本旨之
    不當或違法，要難謂其上訴書狀已經敘述具體理由，揆諸上
    開規定及說明，本件上訴顯無具體理由而不合法定程式，應
    予駁回，並不經言詞辯論為之。
三、據上論斷，應依刑事訴訟法第367 條前段、第372 條，判決
    如主文。
中    華    民    國    99    年    1     月    26    日
                  刑事第十九庭  審判長法  官  鄧振球
                                      法  官  彭幸鳴
                                      法  官  潘翠雪
以上正本證明與原本無異。
不得上訴。
                                      書記官  朱家賢
中    華    民    國    99    年    1     月    29    日


司法院資訊處製作；財團法人民間司法改革基金會備份。
